臺灣桃園地方法院民事裁定　　　　　　 100年度監宣字第86號
聲　請　人　廖秀月
相　對　人　徐民宗
關　係　人　徐建全
　　　　　　徐建煌
上列聲請人聲請宣告相對人為受監護宣告人事件，本院裁定如下
：
    主  文
宣告徐民宗（男，民國○○年○ 月○○日生，身分證統一編號：Ｚ000
000000號）為受監護宣告之人。
選定廖秀月（女，民國○○年○ 月○○日生，身分證統一編號：Ｚ000
000000號）為受監護宣告之人徐民宗之監護人。
指定徐建全（男，民國○○年○ 月○○日生，身分證統一編號：Ｚ000
000000號）為會同開具財產清冊之人。
聲請程序費用新臺幣壹仟元由受監護宣告之人負擔。
    理  由
一、本件聲請意旨略以：聲請人廖秀月為相對人徐民宗之配偶。
    相對人自民國100 年4 月13日起因罹患腦溢血，雖延醫仍不
    見起色，近日已因精神障礙或其他心智缺陷，致不能為意思
    表示或受意思表示，或不能辨識其意思表示之效果，爰依民
    法第14條第1 項、民事訴訟法第597 條第1 項之規定，聲請
    准予對相對人為監護宣告，並依民法第1111條之規定，聲請
    選定聲請人廖秀月為相對人之監護人暨指定關係人徐建全為
    會同開具財產清冊之人等語，並提出戶籍謄本、監護宣告同
    意書，及林口長庚紀念醫院診斷證明書等件為證。
二、按「對於因精神障礙或其他心智缺陷，致不能為意思表示或
    受意思表示，或不能辨識其意思表示之效果者，法院得因本
    人、配偶、四親等內之親屬、最近一年有同居事實之其他親
    屬、檢察官、主管機關或社會福利機構之聲請，為監護之宣
    告。」，民法第14條第1 項定有明文。經本院於鑑定機關即
    迎旭診所鑑定醫師邱瑞祥前勘驗相對人，相對人臥床、插有
    鼻胃管，法官點呼相對人姓名，相對人均無回應。關係人徐
    建煌則陳稱：聲請本件監護宣告目的，為了處理相對人名下
    土地事宜。旋由鑑定醫師邱瑞祥為初步鑑定認：相對人心神
    喪失。（參見本院100 年5 月26日訊問筆錄）。另參酌該診
    所出具精神鑑定報告書略以：徐員（即相對人）出生後發育
    正常，從事陶瓷製作。陳員於100 年2 月28日突然昏迷倒地
    ，送醫後診斷疑為心源性腦缺氧，經3 次手術後仍呈現昏迷
    狀態。100 年5 月26日根據親自診視個案及家屬描述，徐員
    無法行走，終日臥床，需包尿布，亦完全無生活自理能力，
    進食需專人以鼻胃管灌食，完全無法表達需求或理解問話。
    經精神狀態檢查：徐員已無意識，外觀尚整。惟注意力渙散
    ，態度無法合作，對叫喚及問話完全無反應。對於思考、知
    覺、判斷力、身體抱怨、病識感、定向感等完全無法接受評
    測，顯示其認知功能已嚴重受損，無處理個人事務之能力。
    其精神狀態已達心神喪失之程度。鑑定結論：徐員目前因心
    智缺陷，致不能為意思表示或受意思表示，亦即過去所謂已
    達到「心神喪失」之程度等語，有該診所100 年5 月27日迎
    旭祥監宣字第100108號函暨檢附精神鑑定報告書在卷可稽。
    本院審酌相對人因精神障礙已致不能為意思表示或受意思表
    示或不能識其意思表示之效果，是聲請人聲請對於相對人為
    監護之宣告，核無不合，應予准許。
三、次按「法院為監護之宣告時，應依職權就配偶、四親等內之
    親屬、最近一年有同居事實之其他親屬、主管機關、社會福
    利機構或其他適當之人選定一人或數人為監護人，並同時指
    定會同開具財產清冊之人。」，「法院為前項選定及指定前
    ，得命主管機關或社會福利機構進行訪視，提出調查報告及
    建議。監護之聲請人或利害關係人亦得提出相關資料或證據
    ，供法院斟酌。」，「法院選定監護人時，應依受監護宣告
    之人之最佳利益，優先考量受監護宣告之人之意見，審酌一
    切情狀，並注意下列事項：(1)受監護宣告之人之身心狀態與
    生活及財產狀況。(2)受監護宣告之人與其配偶、子女或其他
    共同生活之人間之情感狀況。(3)監護人之職業、經歷、意見
    及其與受監護宣告之人之利害關係。(4)法人為監護人時，其
    事業之種類與內容，法人及其代表人與受監護宣告之人之利
    害關係。」，民法第1111條第1 項、第2 項、第1111條之1
    分別定有明文。經本院囑請桃園縣社會工作師公會對本件聲
    請進行訪視，訪視報告略以：聲請監護宣告之原因: 相對人
    突然病倒未交代任何事情，為代相對人處理財產以支付相對
    人醫療照顧費用。相對人為家庭事務決策者，據相對人家屬
    表示家庭關係原本和諧，然因相對人龐大醫療照護費用而使
    家庭氣氛不佳。相對人目前意識不清，對外界刺激無回應，
    無生活自理能力，目前在長庚醫院接受專業醫療照護。相對
    人每月看護費用約新臺幣（下同）6 萬元，其他雜項費用1
    萬元，合計7 萬元，目前由相對人保險理賠金支付，不足額
    部分則由相對人兒子2 人支付。聲請人廖秀月為相對人配偶
    ，婚後即為家管，家中事務原均由相對人全權處理，相對人
    突然病倒後，雖頓失依靠，但能夠盡量可能自己處理事務。
    經家庭會議，相對人3 名子女為尊重母親，決議推舉聲請人
    為監護人，且聲請人亦自願擔任監護人。另關係人徐建全為
    相對人次子，工作穩定，每月薪資約為4 至5 萬元，並有存
    款。關係人工作雖忙碌，但時間較兄長能夠彈性運用，為使
    此案順利辦理而同意家庭會議決議，擔任會同開具財產清冊
    之人。評估：本案聲請人為相對人配偶，會同開具財產清冊
    人為相對人次子，均為相對人同住之家屬，且係相對人主要
    照顧者，而2 人亦表示願意擔任相對人之監護人及會同開具
    財產清冊人，其他家屬亦表示知悉且同意此案聲請，綜合評
    估相對人受照顧狀況，聲請人與會同開立財產清冊之人的陳
    述未見明顯異狀，惟仍請法官以相對人最佳利益為考量參酌
    相關事證後予以綜合裁量之等語，有桃園縣社會工作師100
    年5 月6 日桃姚字第100155號函暨附桃園縣政府社會處社會
    工作及救助科監護宣告訪視報告在卷可參。本院考量聲請人
    廖秀月為相對人之配偶，關係人徐建全為相對人之次子，二
    人皆屬相對人之至親，且均為相對人之主要照顧者，並負擔
    相對人所需之照護費用，聲請人應可提供相對人良好之生活
    照顧與保護。又聲請人廖秀月表示同意擔任相對人之監護人
    ，關係人徐建全亦表示同意擔任會同開具財產清冊之人，是
    由聲請人擔任相對人之監護人，應屬符合受監護宣告之人之
    最佳利益，爰依前揭規定選定聲請人廖秀月為相對人之監護
    人，併指定另一關係人徐建全為會同開具財產清冊之人。又
    依民法第1113條準用同法第1099條之規定，於監護開始時，
    監護人對於受監護宣告人徐民宗之財產，應會同關係人徐建
    全，於二個月內開具財產清冊並陳報法院，併此敘明。
四、爰依民事訴訟法第608條第1項，裁定如主文。
中    華    民    國   100    年    8     月    10    日
                      家事法庭法  官  許婉芳
以上正本係照原本作成。
如不服本裁定關於選定監護人及指定會同開具財產清冊之人部分
，應於裁定送達後10日內向本院提出抗告狀，並繳納抗告費新臺
幣1千元，其餘關於監護宣告部分，不得抗告。
中    華    民    國   100    年    8     月    10    日
                              書記官  劉文松